臺灣基隆地方法院小額民事判決　　　　100年度基小字第950號
原　　　告　明台產物保險股份有限公司
法定代理人　兼好克彥
訴訟代理人　馬郁筑
　　　　　　陳易陽
被　　　告　黃新福
上列當事人間請求損害賠償事件，本院於中華民國100.年９月７
日辯論終結，茲判決如下：
    主  文
原告之訴駁回。
訴訟費用新臺幣壹仟元由原告負擔。
    事實及理由要領
一、本件原告起訴主張：被告於民國（下同）98年７月21日騎乘
    POM－309號重型機車，於當日下午３時55分許行經基隆市○
    ○○街26號前，因未注意車前狀況，致碰撞原告承保車體損
    失險、訴外人洋宏股份有限公司所有並由訴外人吳雅惠駕駛
    之3692—UZ號自小客車（下稱系爭車輛），致系爭車輛受損
    ，經基隆市警察局交通隊處理在案，被告因過失之行為致系
    爭車輛受損，依法應負損害賠償責任。嗣原告依保險契約賠
    付修復費用新臺幣（下同）12,350元，依保險法第53條規定
    ，原告已取得被保險人對於被告之損害賠償請求權，爰依民
    法第191.條之２規定提起本件訴訟，請求判命被告如數賠償
    該公司12,350元及自起訴狀繕本送達被告之翌日（即100.年
    ８月10日）起至清償日止按年息５％計算之利息。
二、被告對於騎乘機車在前揭時地發生碰撞事故之事實並不爭執
    ，惟以：本件事故之發生係因原告承保之系爭車輛之駕駛人
    逆向行車致撞及渠，而非渠騎車撞及系爭車輛（指渠並無過
    失），原告不應向渠請求賠償等語，資為抗辯。
三、查原告主張：被告於前揭時地騎乘POM－309號重型機車發生
    碰撞事故，致原告承保之系爭車輛受損，原告依保險契約賠
    付修復費用12,350元等事實，業據其提出原告公司之「車險
    賠款同意書」、統一發票、「估價單」及基隆市○○○道路
    交通事故當事人登記聯單（以上均為影本）各１件為證，經
    核屬實，復經本院依職權調取基隆市○○○道路交通事故相
    關資料在卷可參，且被告對於騎乘機車在前揭時地發生碰撞
    事故乙節亦不爭執，原告上開主張自堪信為真實。
四、按「汽車、機車或其他非依軌道行駛之動力車輛，在使用中
    加損害於他人者，駕駛人應賠償因此所生之損害。但於防止
    損害之發生，已盡相當之注意者，不在此限。」民法第191.
    條之２定有明文。此乃現代型之特殊侵權行為，屬危險責任
    之範疇，倒置其舉證責任（參見邱聰智教授著「新訂民法債
    編通則」上冊第231.頁以下及王澤鑑教授著「侵權行為法」
    第二冊）。依本條規定，對於本件車禍事故之發生，推定被
    告有過失，故如被告無法證明渠「於防止損害之發生，已盡
    相當之注意」，依法即應負賠償責任。經查：依「基隆市○
    ○○道路交通事故現場草圖」及「道路交通事故現場圖」所
    示，系爭車輛與被告所騎乘之機車發生碰撞之位置，係在系
    爭車輛行駛方向之對向車道，是本件事故之發生係因系爭車
    輛之駕駛人吳雅惠跨越路中雙黃線逆向行車所致，甚為顯然
    ，故被告抗辯：本件事故之發生係因原告承保之系爭車輛之
    駕駛人逆向行車致撞及渠，而非渠騎車撞及系爭車輛（指渠
    並無過失）等語，即為可採，亦即依「基隆市○○○道路交
    通事故現場草圖」及「道路交通事故現場圖」已能證明被告
    對於本次車禍並無過失，從而原告以其代位系爭車輛所有人
    （即被保險人）依民法第191.條之２規定，訴請被告賠償其
    12,350元及自起訴狀繕本送達被告之翌日（即100.年８月10
    日）起至清償日止按年息５％計算之法定遲延利息，自無依
    據，應不准許。
五、訴訟費用（即裁判費）1,000.元，依民事訴訟法第78條規定
    ，應由敗訴之原告負擔，爰依民事訴訟法第436.條之19第１
    項之規定，一併確定其數額如主文第２項所示。
六、據上論結，本件原告之訴為無理由，依民事訴訟法第78條、
    第436.條之19第１項，判決如主文。
中    華    民    國    100   年    9     月    21    日
                  基隆簡易庭法      官  林金發
以上正本係照原本作成。
對於本件判決如有不服，應於收受送達後20日內向本院提出上訴
書狀，上訴於本院合議庭，並按他造當事人之人數附具繕本。如
委任律師提起上訴者，應一併繳納上訴審裁判費。
當事人之上訴，非以判決違背法令為理由不得為之，上訴狀應記
載上訴理由，表明下列各款事項：
(一)原判決所違背之法令及其具體內容。
(二)依訴訟資料可認為原判決有違背法令之具體事實。
中    華    民    國    100   年    9     月    21    日
                            法院書記官  林建清